【裁判字號】    98,訴,607
【裁判日期】    990421
【裁判案由】    請求侵權行為損害賠償
【裁判全文】
臺灣屏東地方法院民事判決               98年度訴字第607號
原      告  乙○○○○○○
訴訟代理人  甲○○
被      告  丙○○
訴訟代理人  吳澄潔律師
上列當事人間請求損害賠償等事件，本院於民國99年4 月7 日言
詞辯論終結，判決如下：
    主  文
被告應給付原告新台幣壹拾伍萬元。
原告其餘之訴駁回。
訴訟費用由被告負擔二十三分之一，餘由原告負擔。
本判決第一項得假執行。
    事 實 及 理 由
壹、程序方面：
一、按訴狀送達後，原告不得將原訴變更或追加他訴。但擴張或
    減縮應受判決事項之聲明者，不在此限。又被告於訴之變更
    或追加無異議，而為本案之言詞辯論者，視為同意變更或追
    加。民事訴訟法第255 條第1 項第3 款、第2 項定有明文。
    本件原告原起訴請求之聲明：「被告應給付原告新台幣（下
    同）3,500,000 萬元，及自起訴狀繕本送達翌日起至清償日
    止按年利率5 ﹪計算之利息。」，之後在本件訴訟進行中，
    於民國（下同）99年4 月7 日言詞辯論時，改為聲明：被告
    應給付原告200,000 元，屬減縮應受判決事項之聲明，且被
    告亦無異議（見卷第103 頁），經核與前揭規定相符，應予
    准許。
二、原告減縮聲明後，本件訴訟標的金額在50萬元以下，本有民
    事訴訟法第427 條第1 項適用簡易訴訟程序之規定；惟查簡
    易訴訟程序改用通常訴訟程序，同法第435 條固有規定，但
    並無普通訴訟程序改用簡易程序之規定，次查通常程序對當
    事人程序利益保障顯較周全，且被告亦未異議，本院認本件
    仍依通常程序審理較為妥適。
貳、實體方面：
一、原告主張：
（一）被告原係原告之公公，被告曾多次辱罵原告，最近一次於
      民國（下同）97年5 月13日20時許，在屏東縣里港鄉○○
      路91之4 號住宅，無故趁原告不注意之際，當面以拳頭捶
      打原告，致原告受有「左眼周圍瘀青、頭痛頭昏嘔心」之
      傷害，因已發生家庭暴力事件，經原告聲請鈞院核發97年
      度暫家護字第209 號民事暫時保護令在案。
（二）按「因故意或過失，不法侵害他人之權利者，負損害賠償
    責任。」「不法侵害他人之身體、健康、名譽、自由、信用
    、隱私、貞操，或不法侵害其他人格法益而情節重大者，被
    害人雖非財產上之損害，亦得請求賠償相當之金額。其名譽
    被侵害者，並得請求回復名譽之適當處分。」，民法第184
    條第1 項前段、第195 條第1 項前段分別定有明文。原告受
    被告上開家暴之傷害，除經鈞院核發民事暫時保護令在案之
    外，並有診斷證明書、受傷照片可憑，原告精神上及肉體所
    受苦痛至鉅，爰依侵權行為之法律關係訴請被告為精神上之
    損害賠償，並聲明：被告應給付原告200,000 元。
二、被告抗辯：被告對於原告主張被告於97年5 月13日對其傷害
    之家暴，並經鈞院核發97年度暫家護字第209 號民事暫時保
    護令，並無意見；惟被告因此家暴事件，曾叫兒子即原告前
    夫丁○○給付原告30萬元，原告不應再向其訴請本件之給付
    等情。並聲明：原告之訴駁回。
三、兩造不爭執之事實：
（一）對於本院97年度97年度暫家護字第209 號民事暫時保護令
    無意見。
（二）被告對於97年5月13日對原告有家暴。
（三）被告之子丁○○有匯款30萬元給原告。
四、兩造爭執之事項：
（一）原告本於侵權行為之法律關係請求精神賠償20萬元有無理
    由？金額是否適當？
（二）匯款之30萬元是否可以抵銷？
五、本院之判斷：
（一）原告主張之事實，業據其提出本院97年度暫家護字第209
    號民事暫時保護令影本乙份、診斷證明書乙份、受傷照片二
    張等為證，並經原告之前夫丁○○到庭證實及經本院調取上
    開家暴事件卷宗核閱無誤，且為被告所不爭執，堪信為真實。
（二）按「因故意或過失，不法侵害他人之權利者，負損害賠償
    責任。」「不法侵害他人之身體、健康、名譽、自由、信用
    、隱私、貞操，或不法侵害其他人格法益而情節重大者，被
    害人雖非財產上之損害，亦得請求賠償相當之金額。其名譽
    被侵害者，並得請求回復名譽之適當處分。」，民法第184
    條第1 項前段、第195 條第1 項前段分別定有明文。原告受
    被告上開家暴之傷害，其後於98年7 月29日與被告之子丁○
    ○離婚，經此打擊，又於98年9 月1 日因有高血壓病史及長
    期壓力過大，導致腦內出血併腦血腫，住院手術，現仍右側
    肢體癱瘓，門診復健追蹤治療中，有原告提出之財團法人屏
    東基督教醫院診斷證明書、殘障手冊及本院向該院函調之病
    歷附卷可稽（見卷第11頁、第28頁、第46－82頁），原告之
    身心受創至深且鉅，依上開法條規定自得對被告請求給付精
    神上之慰藉金。
（三）次按慰藉金之賠償須以人格權遭遇侵害，使精神上受有痛
    苦為必要，其核給之標準固與財產上損害之計算不同，然非
    不可斟酌雙方身分資力與加害程度，及其他各種情形核定相
    當之數額，最高法院51年臺上字第223 號著有判例可資參照
    。經查原告現年30歲，高職畢業，目前住娘家，因手術後身
    體不好，現在家修養，沒有工作，亦無自有不動產，又因與
    前夫丁○○離婚，三名小孩由前夫扶養。被告現年53歲，國
    中畢業，有四分農地，另有三合院房屋，與父母同住，名下
    並有一台砂石車供被告兒子丁○○使用，財產總額：3 ，83
    8, 412元，此經兩造各自陳明及本院依職權查詢兩造之財產
    狀況，有稅務電子閘門財產所得調件明細表在卷可參。爰參
    酌兩造之社會身分、地位、教育程度、工作、財產經濟狀況
    、兩造各自之資力及原告所受之精神上痛苦程度等一切情狀
    ，認原告請求賠償精神慰撫金以150，000 元為適當。
（四）至於被告抗辯稱：伊有叫兒子即原告前夫丁○○給付原告
    30萬元，應可抵銷，原告不應再向其訴請本件之給付云云；
    惟查民法第334 條第1 項前段規定二人互負債務，而其給付
    種類相同，並均屆清償期者，各得以其債務，與他方之債務
    ，互為抵銷。本件原告固不否認前夫丁○○有匯給30萬元，
    並經丁○○證實，但此款非債款，與抵銷要件不符，不能互
    為抵銷。次查該款雖為原告前夫丁○○所匯，但丁○○證稱
    ：該款是原告以前給伊之養家活口之用，何時給的，已記不
    得了。此款是因被告對原告有家暴，再加上伊與原告離婚，
    對原告有虧欠，所以就匯給原告作補償等語（見卷第103 頁
    ），足見該款是被告贈與丁○○家用開銷，已屬丁○○所有
    ，為丁○○所得支配之款。且據丁○○上開所言，其匯款目
    的亦非被告對原告家暴傷害之賠款甚明，被告之抗辯，顯非
    可採。
六、綜上所述，原告本於侵權行為損害賠償請求權，請求被告給
    付原告150,000 元，為有理由，洵屬正當，應予准許，逾此
    部分所為之請求，即無理由，應予駁回。又本件所命給付金
    額未逾50萬元，併依民事訴訟法第389 條第1 項第5 款規定
    ，依職權宣告假執行。
七、兩造其餘攻擊或防禦方法及未經援用之證據，經本院斟酌後
    ，認不影響本判決之結果，毋庸逐一論駁，附此敘明。
八、據上論結，本件原告之訴為一部有理由，一部無理由，依民
    事訴訟法第79條、第389 條第1 項第5 款，判決如主文。
中    華    民    國    99    年    4     月    21    日
                  民事第二庭  法  官  胡晏彰
正本係照原本作成。
如對判決上訴，須於判決送達後廿日內向本院提出上訴狀，其未
表明上訴理由者，應於提出上訴後二十日內向本院補提理由書狀
（均須按他造當事人之人數附繕本）。
中    華    民    國    99    年    4     月    21    日
                              書記官  郭松菊

司法院資訊處製作；財團法人民間司法改革基金會備份。
